臺灣桃園地方法院刑事裁定
111年度聲字第836號
聲明異議人
即  受刑人  王志松




上列受刑人因不服臺灣桃園地方法院檢察署檢察官執行之指揮（
111年度執字第990號），向本院聲明異議，本院裁定如下：
    主  文
聲明異議駁回。 
    理  由
一、聲明異議人即受刑人王志松(下稱受刑人)之聲明異議意旨略
    以：因疫情、家裡經濟的問題，我是為工作而小酌，才觸犯
    酒駕，檢察官不准給我易科罰金，流於恣意，請法院給我機
    會，准許我易科罰金等語。
二、犯最重本刑為5年以下有期徒刑以下之刑之罪，而受6個月以
    下有期徒刑或拘役之宣告者，得以新臺幣1千元、2千元或千
    元折算1日，易科罰金；但確因不執行所宣告之刑，難收矯
    正之效，或難以維持法秩序者，不在此限，刑法第41條第1
    項定有明文。依該條之立法理由，個別受刑人是否有不宜易
    科罰金之情形，在刑事執行程序中，檢察官得依該項但書規
    定，審酌受刑人是否具有「確因不執行所宣告之刑，難收矯
    正之效，或難以維持法秩序」等事由決定之。是檢察官對於
    得易科罰金案件之指揮執行，若在考量犯罪特性、情節及受
    刑人個人特殊事由等因素後，認受刑人確有因不執行所宣告
    之刑，難收矯正之效，或難以維持法秩序者，自得不准予易
    科罰金，此乃檢察官指揮執行時得依職權裁量之事項。倘檢
    察官之指揮執行未濫用權限，自不得任意指摘為違法，此觀
    諸刑事訴訟法第457條第1項前段規定「執行裁判由為裁判法
    院之檢察官指揮之」尤明。而法院原則上僅對檢察官之判斷
    程序有無違背法令、事實認定有無錯誤、所審認之事實與刑
    法第41條第1項之裁量要件有無合理關連、有無逾越法律規
    定之範圍等問題，有介入審查之必要（最高法院99年度台抗
    字第899號裁定意旨參照）。
三、經查：
　　㈠本院於受理本件聲請後，即定於民國111年3月29日開庭，
      給予受刑人透過當庭提示之方式閱覽卷宗、陳述意見之機
      會，以保其程序權，其復於本院提示後，當庭不爭執本件
      執行之送達問題，而於本件僅請求本院准許易科罰金，有
      該次筆錄附卷可考。
　　㈡受刑人因於110年10月27日下午4時至5時許，在桃園市桃園
      區內飲用啤酒，於同日晚間7時30分許，駕車上路，為警
      攔檢測得之酒測值高達每公升0.72毫克，經本院於110年1
      1月10日以110年度桃交簡字第2866號刑事簡易判決，認定
      其為累犯，量處有期徒刑5月(得易科罰金，下稱本案判決
      )，判決書合法送達與本案當事人後，本案當事人均未提
      起上訴，案告確定，以上有該判決書正本、臺灣高等法院
      被告前案紀錄表、本院所調取本案卷宗之送達證書影本附
      卷可佐。又受刑人在本案之前，各於107年、110年觸犯酒
      駕罪責，經臺灣新北地方法院分別以107年度交簡字第166
      9號、110年度交簡字第853號刑事簡易判決，判處其有期
      徒刑2月、3月(均得易科罰金)確定，所測得之酒測值則各
      達每公升0.69毫克、每公升0.48毫克，嗣其就此二酒駕案
      ，均易科罰金執行完畢，有各該判決書、上開前案紀錄表
      附卷可稽。
　　㈢為避免各地方檢察署就酒駕再犯之發監標準寬嚴不一，臺
      灣高等檢察署研議統一酒駕再犯發監標準之原則，其研議
      結果為「被告5年內3犯刑法第185條之3第1項之罪者，原
      則上即不准予易科罰金，但有下列情形之一者，執行檢察
      官得斟酌個案情況考量是否准予易科罰金：㈠被告係單純
      食用含有酒精之食物（如：薑母鴨、麻油雞、燒酒雞），
      而無飲酒之行為。㈡吐氣酒精濃度低於0.55mg/l，且未發
      生交通事故或異常駕駛行為。㈢本案犯罪時間距離前次違
      反刑法第185條之3第1項之罪之犯罪時間已逾3年。㈣有事
      實足認被告已因本案開始接受酒癮戒癮治療。㈤有其他事
      由足認易科罰金已可收矯正之效或維持法秩序者」，並通
      函各地方檢察署作為是否對於酒駕再犯案件准予易科罰金
      之標準，俾統一酒駕再犯發監標準。茲依上開說明，受刑
      人乃5年內3犯酒駕之罪，其本案酒測值(即吐氣酒精濃度)
      達每公升0.72毫克，亦高於上開但書所示得准易科罰金之
      例外情形㈡所定之每公升0.55毫克，其又無任何符合上開
      但書所示得准易科罰金之例外情形之處。從而，本案送執
      行時，執行檢察官認其係5年內3犯酒駕，且本案酒測值甚
      高，其顯罔顧法律及輕忽道路用路人安全甚鉅，非予入監
      ，難收矯治之效，遂依職權裁量不准其易科罰金，並給予
      其陳述意見之機會，嗣於111年3月8日執行時，仍維持不
      准易科罰金之裁量，有臺灣桃園地方檢察署聲請易科罰金
      案件審核表、該署之函文、執行傳票、受刑人向執行檢察
      官提出之刑事執行案件陳述意見書、執行筆錄附卷可考，
      不但與上開標準相符，且此裁量權之行使，係因易科罰金
      已不足收矯正之效及維持法秩序，所採取之方式亦有助於
      目的之達成，更查無檢察官有何事實認定錯誤、程序違背
      法令、違法、濫權之情。是本件聲請為無理由，應予駁回
      。
　　㈣至於受刑人所指之經濟、家庭因素，核與受刑人是否有刑
      法第41條第1項但書規定所示之「易科罰金難收矯正之效
      或難以維持法秩序」情形無涉，併此敘明。
四、依刑事訴訟法第486條，裁定如主文。 
中　　華　　民　　國　　111 　年　　4 　　月　　1 　　日
            刑事第十庭    法　官　徐漢堂
以上正本證明與原本無異。
如不服本裁定，應於裁定送達後5 日內向本院提出抗告狀。
　　　　　　　　　　　　　書記官　侯儀偵　　　　　　　　
中　　華　　民　　國　　111 　年　　4 　　月　　6 　　日